臺灣橋頭地方法院民事判決　　　　　　　110年度簡字第120號
原　　　告　旺旺友聯產物保險股份有限公司

法定代理人　劉自明
訴訟代理人　吳燕龍
　　　　　　彭欣如
被　　　告　黃明源

上列當事人間請求損害賠償事件，本院於民國110年9月28日言詞
辯論終結，判決如下：
    主  文
一、被告應給付原告新臺幣壹拾參萬玖仟壹佰捌拾元，及自民國
    一○九年十二月二十九日起至清償日止，按年息百分之五計
    算之利息。
二、原告其餘之訴駁回。
三、訴訟費用由被告負擔百分之十，餘由原告負擔。
四、本判決原告勝訴部分得假執行；但被告以新臺幣壹拾參萬玖
    仟壹佰捌拾元為原告預供擔保，得免為假執行。
    事實及理由
一、原告主張：原告承保訴外人黃金可所有、車牌號碼00-0000
    號自用小客車（下稱系爭車輛）之強制汽車責任保險，保險
    期間自民國107 年9 月17日起至108 年9 月17日止。詎被告
    於107 年11月27日19時27分許，無駕駛執照而駕駛系爭車輛
    ，行經高雄市仁武區永仁街與永新四街口時，因未注意車前
    狀況而與訴外人邱金燢發生碰撞（下稱系爭事故），致邱金
    燢受有頭部鈍傷併頭皮5 公分撕裂傷、胸椎第11節及腰椎第
    2 節壓迫性骨折（下稱系爭骨折傷害，合稱系爭傷害）等傷
    害。原告已依強制汽車責任保險法第7 條、第25條規定賠付
    邱金燢新臺幣（下同）1,709,180 元。爰依強制汽車責任保
    險法第29條第1 項第5 款規定，代位行使邱金燢對被告之侵
    權行為損害賠償請求權，請求被告給付醫療費用39,180元（
    含醫療費3,180 元、看護費36,000元）及精神慰撫金1,670,
    000 元，計1,709,180 元等語。並聲明：被告應給付原告1,
    709,180 元，及自起訴狀繕本送達之翌日起至清償日止，按
    年息5 ％計算之利息。
二、被告則以：邱金燢事發前站在雙黃線中間，伊難以閃避致發
    生系爭事故，系爭事故發生後，被告即至醫院及邱金燢家中
    探視邱金燢，邱金燢並未殘障，每日仍進行資源回收業務等
    語，資為抗辯。並聲明：原告之訴駁回。
三、原告承保系爭車輛之強制汽車責任保險，保險期間自107 年
    9 月17日起至108 年9 月17日止，被告於上開時、地無駕駛
    執照駕駛系爭車輛，因未注意車前狀況與邱金燢發生系爭事
    故，致邱金燢受有頭部鈍傷併頭皮5 公分撕裂傷之傷害，原
    告已依強制汽車責任保險法相關規定賠付邱金燢1,709,180
    元等情，為兩造所不爭執（見本院卷第125 頁），並有邱金
    燢診斷證明書、原告汽車險理賠計算書、賠償給付同意書、
    保險契約暨保單條款，及被告公路監理電子閘門資料等在卷
    可稽（見橋司調卷第19至39頁、第81頁，審訴卷第41至49頁
    ），復經本院依職權調閱系爭事故相關資料查核屬實，亦有
    高雄市政府警察局交通警察大隊109 年10月22日高市警交安
    字第10972839700 號函暨附件附卷足參（見橋司調卷第51頁
    、第57至71頁），堪信為真實。然原告主張被告應給付1,70
    9,180 元乙節，為被告所否認，並以前詞置辯。是本件應審
    酌者厥為：邱金燢是否因系爭事故另受有系爭骨折傷害？原
    告依強制汽車責任保險法第29條第1 項第5 款規定，請求被
    告給付1,709,180 元，有無理由？
  ㈠邱金燢於107 年11月27日19時37分許至高雄榮民總醫院（下
    稱榮總）急診時，經診斷除受有頭部鈍傷併頭皮5 公分撕裂
    傷外，另包括系爭骨折傷害乙情，有榮總診斷證明書可憑（
    見橋司調卷第19頁），足認原告於系爭事故發生後隨即診斷
    另受有系爭骨折傷害。又邱金燢於108 年7 月22日至高雄醫
    學大學附設中和紀念醫院（下稱高醫）就診時，仍因系爭骨
    折傷害，經醫囑其仍有雙下肢無力、解便困難症狀，中樞神
    經遺存顯著運動障礙，症狀固定，日常生活需專人持續照顧
    及需輪椅代步，終身無法從事任何工作，亦有高醫診斷證明
    書存卷足參（見橋司調卷第25頁）；核與邱金燢於本院審理
    所證稱：伊因系爭事故撞到脊椎骨，當日至榮總急診後，伊
    兒子帶伊回家，回家後仍由伊配偶及兒子照護，且系爭事故
    發生後，伊要拿拐杖才能行走，至高醫就診時，伊有時拿拐
    杖、有時坐輪椅等語（見本院卷第116 至119 頁），及證人
    即邱金燢鄰居李祥溪到庭陳證：邱金燢於系爭事故前有在撿
    回收，伊於系爭事故發生後幾天探望邱金燢時，邱金燢是躺
    在床上，可以扶牆壁、拄拐杖慢慢走。伊有載邱金燢去七賢
    脊椎外科醫院（下稱七賢醫院）及高醫回診，去七賢醫院時
    ，邱金燢拿拐杖只能走一小段，伊都會向醫院借輪椅，邱金
    燢於系爭事故後快1 年才至高醫就診，當時邱金燢可以下來
    行走，但沒有辦法從高醫門口要走到神經外科，只能坐輪椅
    ，醫生也是建議邱金燢坐輪椅，上開高醫診斷證明書記載之
    情形，確實就是邱金燢當時的狀況等語（見本院卷第120 至
    122 頁）相符，益證系爭事故確為邱金燢受有系爭骨折傷害
    之發生原因。至被告辯稱邱金燢每日仍在仁武地區進行資源
    回收業務云云，並提出其於109 年12月23日及110 年4 月8
    日所拍攝邱金燢照片為據（見本院卷第51至53頁），惟該照
    片與系爭事故發生相隔2 年餘，依前所述，邱金燢因系爭骨
    折傷害積極就醫回診，則邱金燢自109 年12月起，無須依枴
    杖站立、行走，亦屬當然，惟無法遽證明邱金燢於系爭事故
    發生時未受有系爭骨折傷害，是被告所辯，尚非可採。
  ㈡按因故意或過失，不法侵害他人之權利者，負損害賠償責任
    ；汽車、機車或其他非依軌道行駛之動力車輛，在使用中加
    損害於他人者，駕駛人應賠償因此所生之損害，民法第184
    條第1 項前段、第191 條之2 前段分別定有明文。又汽車行
    駛時，駕駛人應注意車前狀況，並隨時採取必要之安全措施
    ，道路交通安全規則第94條第3 項前段亦有明文。另汽車駕
    駛人，未領有駕駛執照駕駛小型車者，處6,000 元以上12,0
    00元以下罰鍰，並當場禁止其駕駛，為道路交通管理處罰條
    例第21條第1 項第1 款所明定；次按被保險人違反道路交通
    管理處罰條例第21條或第21條之1 規定而駕車，致被保險汽
    車發生汽車交通事故者，保險人仍應依本法規定負保險給付
    之責。但得在給付金額範圍內，代位行使請求權人對被保險
    人之請求權，復為強制汽車責任保險法第29條第1 項第5 款
    所規定。上開條款所稱代位權之行使，即法定債之移轉，移
    轉前後債權具有同一性，即保險人所行使之權利，係被害人
    或第三人因車禍事件得對加害人行使之侵權行為損害賠償請
    求權。查被告於上開時、地，因駕駛系爭車輛未注意車前狀
    況而肇致系爭事故，致邱金燢受有系爭傷害乙情，業據本院
    認定如前。被告本應注意車前狀況並隨時採取必要之安全措
    施，卻貿然行駛，且系爭事故當時為天候晴、夜間有照明光
    線、柏油路面乾燥無缺陷亦無障礙物、視距良好等情形，有
    道路交通事故調查表㈠附卷可考（見橋司調卷第59頁），被
    告並無不能注意之情事，卻疏未注意及此，發生系爭事故，
    應負過失責任，其過失行為與邱金燢所受傷害間具相當因果
    關係，被告自應就邱金燢所受損害負侵權行為損害賠償責任
    。至被告另辯稱邱金燢當時是站在雙黃線中間，其難以閃避
    云云，惟遍閱全卷，均未見系爭事故現場畫有雙黃線之證據
    ，所辯自難憑採。茲就原告代位請求被告賠付項目、金額為
    何，分述如下：
  ⒈醫療費用：
    原告主張其給付之保險金包含醫療費用3,180 元，業據其提
    出醫療費用收據為證（見本院卷第33至41頁），經核均屬必
    要醫療費用，此部分請求，自屬有據。
  ⒉看護費用：
  ⑴按親屬代為照顧被害人之起居，固係基於親情，但親屬看護
    所付出之勞力並非不能評價為金錢，雖因二者身分關係而免
    除被害人之支付義務，惟此種基於身分關係之恩惠，自不能
    加惠於加害人。故由親屬看護時雖無現實看護費之支付，仍
    應認被害人受有相當於看護費之損害，得向加害人請求賠償
    ，始符公平原則（最高法院94年度台上字第1543號判決意旨
    參照）。
  ⑵原告主張邱金燢因系爭事故所受傷害，需專人持續照顧，且
    自107 年11月27日起至108 年5 月27日止，均由邱金燢之配
    偶照護，原告並已賠付看護費用36,000元等語，業提出看護
    證明為據（見本院卷第43頁）。而依榮總診斷證明書處置意
    見欄明確記載「宜休息2 週並需專人照顧」，其後邱金燢於
    108 年5 月29日至七賢醫院、同年7 月間分至榮總、高醫就
    診，或經診斷受有系爭骨折傷害，日常生活需專人持續照顧
    6 個月以上，或醫囑日常生活需專人照顧等情，有上開醫院
    診斷證明書在卷可參（見橋司調卷第19至25頁），堪認邱金
    燢於系爭事故發生後至108 年7 月間，確因系爭骨折傷害有
    賴專人照護之需求，則原告代位請求被告給付30日之看護費
    用，自屬合理，被告辯稱邱金燢傷勢無需看護云云，要無足
    採。原告主張看護費用以每日1,200 元計算，被告就此亦無
    意見（見本院卷第123 頁），則原告得代位邱金燢請求被告
    給付看護費用36,000元（計算式：1,200 元×30日＝36,000
    元），原告此部分請求，為有理由。
  ⒊精神慰撫金：
    按法院於酌定慰撫金數額時，應斟酌加害人與被害人雙方之
    身分、資力與加害程度，及其他各種情形核定之。爰審酌邱
    金燢學歷為小學肄業，被告學歷為國中肄業，從事臨時工，
    每日薪水約1,000 元（見本院卷第125 頁），邱金燢名下無
    任何財產，被告僅有年份近20年之中古車，有兩造稅務電子
    閘門財產所得調件明細表附卷可參（見本院證物袋），及邱
    金燢因系爭事故受有系爭傷害，衡諸傷情非微等一切情狀，
    認原告代位邱金燢請求精神慰撫金1,670,000 元，尚屬過高
    ，應以100,000 元為適當。
  ⒋從而，原告所得代位邱金燢請求被告賠償之項目、金額，應
    以139,180 元為可採（計算式：醫療費用3,180 元＋看護費
    用36,000元＋精神慰撫金100,000 元＝139,180 元）。
四、末按給付無確定期限者，債務人於債權人得請求給付時，經
    其催告而未為給付，自受催告時起，負遲延責任。其經債權
    人起訴而送達訴狀，或依督促程序送達支付命令，或為其他
    相類之行為者，與催告有同一之效力；遲延之債務，以支付
    金錢為標的者，債權人得請求依法定利率計算之遲延利息；
    應付利息之債務，其利率未經約定，亦無法律可據者，週年
    利率為百分之5 ，民法第229 條第2 項、第233 條第1 項前
    段、第203 條分別定有明文。本件損害賠償之債務，其給付
    並無確定期限，而本件起訴狀繕本係於109 年12月18日寄存
    送達被告，有送達證書附卷可證（見審訴卷第27至29頁），
    是本件利息起算日應為109 年12月29日。
五、綜上所述，原告依強制汽車責任保險法第29條第1 項第5 款
    規定，請求被告給付139,180 元，及自109 年12月29日起至
    清償日止，按年息5 ％計算之利息，為有理由，應予准許，
    逾此範圍之請求，即屬無據，應予駁回。
六、本件原告勝訴部分係依簡易訴訟程序所為被告敗訴之判決，
    依民事訴訟法第389 條第1 項第3 款規定，應依職權宣告假
    執行，併依同法第392 條第2 項規定，宣告被告預供擔保，
    得免為假執行。
七、本件事證已臻明確，兩造其餘之主張、陳述及所提之證據資
    料，核與判決結果無何影響，爰不逐一論述，附此敘明。
八、本件原告之訴一部分有理由，一部分無理由，判決如主文。
中    華    民    國   110    年    10    月    14    日
                  民事第三庭    法  官  許家菱
以上正本係照原本作成。
如對本判決上訴，須於判決送達後20日內向本院提出上訴狀。如
委任律師提起上訴者，應一併繳納上訴審裁判費。
中    華    民    國   110    年    10    月    14    日
                                書記官  邱秋珍